【裁判字號】    98,易,484
【裁判日期】    980812
【裁判案由】    誣告
【裁判全文】
臺灣高雄地方法院刑事判決               98年度易字第484號
公  訴  人  臺灣高雄地方法院檢察署檢察官
被      告  丙○○
上列被告因誣告案件，經檢察官提起公訴（97年度偵字第8229號）
，本院判決如下：
    主  文
丙○○犯未指定犯人誣告罪，處有期徒刑肆月，如易科罰金，以
新臺幣壹仟元折算壹日。
    事  實
一、丙○○係「皇春家電股份有限公司」（下稱皇春公司）之實
    際負責人，其明知登記於「皇春公司」名下之車牌號碼K3-0
    430 號自用小貨車係於民國86年1 月16日，因獎勵甲○○銷
    售「皇春公司」之家電達到預期銷售額，而將該自小貨車提
    供予甲○○送貨使用，雙方並約定該車所有牌照稅及燃料稅
    由甲○○負責。惟丙○○竟基於未指定犯人誣告之犯意，於
    96 年11 月5 日下午3 時40分許，前往高雄縣政府警察局左
    營分局博愛四路派出所（起訴書誤載為旗山分局），向員警
    謊稱上開自用小貨車牌照（起訴書誤載小貨車，業經公訴檢
    察官當庭更正）業已遺失而找尋不著，以此方式未指定犯人
    而向該管公務員誣告犯罪，以達取得報案證明向監理機關辦
    理報廢登記之目的。嗣經警於97年1 月18日，在高雄縣旗山
    鎮○○○街巡邏時發現該自用小貨車，並循線通知甲○○到
    案說明，始悉上情。
二、案經高雄縣政府警察局旗山分局報請臺灣高雄地方法院檢察
    署檢察官偵查起訴。
    理  由
一、證據能力部分：
    按被告以外之人於審判外之言詞或書面陳述，除法律有規定
    者外，不得作為證據，刑事訴訟法第159 條第1 項定有明文
    ，此即學理上所稱之「傳聞證據排除法則」，而依上開法律
    規定，傳聞證據原則上固無證據能力，但如法律別有規定者
    ，即例外認有證據能力。又按被告以外之人於審判外之陳述
    ，雖不符同法第159 條之1 至之4之規定，而經當事人於審
    判程式同意作為證據，法院審酌該言詞陳述或書面陳述作成
    時之情況，認為適當者，亦得為證據，同法第159 條之5 第
    1 項定有明文。查本判決下列所引用之證據，均經被告、檢
    察官於本院審理中同意作為證據（見本院審易緝字卷第55頁
    ），本院審酌該等傳聞證據作成時之狀況，並無違法或不當
    等不宜作為證據之情形，依前開說明，均得作為證據。
二、訊據被告丙○○固坦承於上開時、地向博愛四路派出所警員
    報案，惟矢口否認有何未指定犯人誣告之犯行，辯稱：這台
    車在86年間送給甲○○，但是因為公司小姐疏忽，沒有過戶
    給他，之後牌照稅、紅單都是公司小姐通知甲○○繳納，我
    都不知道，之後公司結束營業，小姐也離職，96年的稅單寄
    來，我無從查證那台車在哪裡，我去問監理所，監理所的人
    叫我去派出所備案車牌遺失才能辦理報廢，我就去博愛四路
    派出所，將上情告知警察，但警察就教我這樣報案，我不懂
    法律，就照警察所教的作，沒有誣告的意思云云。經查：
（一）被告丙○○係皇春公司實際負責人，車號K3-0430 號自用
      小貨車係登記為皇春公司所有，惟自86年起，皇春公司即
      將該車提供予甲○○使用迄今。被告於96年11月5 日下午
      3 時40分許，前往左營分局博愛四路派出所報案時，由值
      班警員丁○○受理，該車並於97年1 月18日，在旗山鎮為
      警尋獲等情，業經證人甲○○、丁○○證述在卷，並有高
      雄市政府警察局車輛協尋電腦輸入單、高雄縣政府警察局
      尋獲電腦輸入單、上開車輛行車執照、贓物認領保管單各
      1紙附卷可稽，並為被告所不爭執，上情堪可認定。
（二）被告雖辯稱：這是一個誤會，86年間公司為獎勵客戶，達
      到金額後公司會贈送一輛小貨車，這部車是甲○○的獎勵
      品，因為支票沒有付完前，車子不過戶給客戶，但後來甲○○支票有付完，小姐疏忽，沒有過戶給甲○○，公司在
      95年結束營業，小姐也離職，後來我接到繳稅的單子，我
      找不到車子在哪裡云云。惟查：
１.   參以被告原於準備程序供稱：「... 這些是都是小姐在經
      手... 小姐也離職，我無從查證車子在哪裡... 」等語（
      見本院審易緝字第53頁），然其於審理中供稱：「（皇春
      公司名義上負責人？）公司會計小姐。」、「（以往牌照
      稅、燃料稅都是甲○○支付？）是。」、「（稅單都是寄
      到你們公司？）小姐收到稅單就寄給甲○○，我都不知道
      。」、「（小姐為何人？）會計小姐秦靜香。」、「（你
      現在是否可找到秦靜香？）可以。」、「（公司結束後，
      她還跟你聯絡？）她先生還在我們公司作，我們另外再申
      請新公司。」等語（見本院易字卷第47-49 頁），顯見被
      告對於可以聯絡得到會計小姐秦靜香，其先生甚至仍在被
      告事後新申請之公司工作一事，事先已有隱瞞，其供述先
      後不一，已有可疑。另自86年起至95年間，該自用小貨車
      之稅款繳納，既由會計小姐秦靜香負責與甲○○聯繫，則
      秦靜香對於該車之使用人為誰，自知之甚明；又被告既與
      秦靜香夫妻尚保持聯繫，其欲查證該小貨車為誰使用，先
      前該車稅款由誰繳納，甚為容易，其捨此而不為，徒辯稱
      ：會計小姐離職後，我無從查證車子在哪裡云云，要與常
      理有悖，顯難憑採。
２.   被告嗣後雖復辯稱：因為當時沒想到是這種情形，沒想到
      要問秦靜香云云，然衡以其供稱：「（贈獎活動是公司舉
      辦？）是。」、「（之前送的小貨車都有過戶？）是。只
      有這台沒有過戶。」、「（公司的稅是否會計小姐在處理
      ？）帳是我老婆在記，稅是我老婆在繳，會計作客戶的帳
      。錢的事情我都沒有在管。」、「（你有無問你老婆、會
      計？）沒有。」」「（那你找3 個月是找什麼？）找車子
      ，我找錯方向。」、「我從台北、台中、高雄，全部分公
      司使用之車輛，但沒有這個號碼。我想不透為何這車子不
      在我手上，為何寄稅單來，而且只有這期沒有繳，以前都
      沒有欠。後來尋獲，我才想起來車子是送給甲○○。」等
      語（見同上卷第49、50頁），及參諸該自用小貨車並非價
      值低廉之物，皇春公司亦不可能時常贈送車輛予他人使用
      ，被告為皇春公司實際負責人，對於自86年至96年近10年
      期間，該車輛從未供皇春公司使用，卻登記於公司名下一
      事，辯稱全然不知，而供稱：其至96年時接獲稅單，方發
      現上情云云，實已殊難想像；又皇春公司舉辦之贈獎活動
      中，僅有該台小貨車登記在公司名下，未辦理過戶，被告
      既稱帳目、稅款均為其妻子、秦靜香所管理，該車於96
      年前之稅款又已按時繳納，衡以常情，被告自應詢問其妻
      子或秦靜香，該車之前之稅款由誰繳納？如何繳納？或查
      詢皇春公司帳目，即能得知該車之所在，惟被告竟稱從未
      詢問過其妻子或秦靜香，其所辯顯然悖於常情，無由憑採
      。又被告並非在接獲96年度稅單後隨即前往報警，其於警
      詢、審理中再三辯稱：其找該車找了3 個月云云，惟其經
      本庭質以其有何具體尋找車輛之方法，或有何作為需花費
      3 個月之長時間等情，其亦未能提出任何合理解釋，而徒
      以找錯方向等語置辯，益見其所辯係屬虛妄，俱無足採。
      綜上，足見被告辯稱找不到該車，不知該車為甲○○所使
      用云云，係屬其事後推諉飾卸之詞，與事實並不相符。
（三）又證人即員警乙○○、丁○○於本院審理中雖證稱：不記
      得被告當時報警之情形，對被告沒有什麼印象等語，惟證
      人乙○○證稱：「（如民眾說車子被朋友開走一段時間，
      但找不到朋友，你們如何處理？）這樣不算竊盜，那是侵
      占，會建議民眾提告或寄存證信函。」、「（如他說忘記
      是哪位朋友，你會如何跟他說？）請他提告，如果找不到
      朋友，就是侵占，不會寫竊盜。」，證人丁○○證稱：「
      （如報案民眾說他的車子找不到，不知道在哪裡，需要報
      遺失才能註銷，此情形你們是否會受理失竊？）還是會受
      理。」、「（你們認定此情形是失竊？）如當事人說他的
      車子失竊，我們不受理的話，上級會處分，如當事人堅持
      ，我們還是依規定受理。」、「（如報案人說他有輛車在
      很多年以前交給一朋友開，但因過太久，他想不起來到底
      是交給哪朋友開，他想註銷車牌，那要跟你們報案去註銷
      牌照，你們會用失竊處理？）如確定交給他朋友，那就不
      能受理。」等語（見本院易字卷第38、43頁），足見被告
      若告知警察該小貨車並非全然不知下落，而係多年前交予
      友人使用，現不知去向等語，其情即顯與失竊有別，警察
      將不會受理其報案，被告亦無法取得向監理機關辦理報廢
      登記之報案證明。故被告雖辯稱：其有向警察講是車子找
      不到，不是失竊，是警察叫其報車牌遺失云云，惟其供稱
      不知該小貨車為多年前贈獎予甲○○使用一事係屬虛偽，
      業如前述，是其刻意隱瞞前情，僅向員警陳稱該小貨車不
      知去向，百尋不著等語，致使員警誤判該車係屬失竊，因
      而接受其車牌失竊之報案，其顯有未指定犯人誣告之故意
      甚明，被告徒以不懂法律，就照警察講的作云云置辯，要
      屬卸責之詞，不足採信。
（四）綜上所述，本案事證明確，被告未指定犯人而誣告之犯行
      ，洵堪認定。
三、核被告所為，係犯刑法第171條第1項之未指定犯人誣告罪。
    爰審酌被告明知上開車輛為甲○○使用中，竟向警察機關謊
    報遺失，徒浪費國家偵查及司法訴訟資源，並使不特定人有
    刑事追訴之風險，且其犯後飾詞狡辯，顯無悔悟之心，態度
    不佳，參以檢察官具體求刑有期徒刑5 月，及其犯罪之手段
    、目的等一切情狀，量處如主文所示之刑，並諭知易科罰金
    之折算標準，以資懲儆。
據上論斷，應依刑事訴訟法第299 條第1 項前段、刑法第171 條
第1 項、第41條第1 項前段、刑法施行法第1 條之1 ，判決如主
文。
本案經檢察官林妙蓁到庭執行職務。
中    華    民    國    98    年    8     月    12    日
                  刑事第一庭   審判長法  官 蔡國卿
                                     法  官 王淑惠
                                     法  官 張琬如
以上正本證明與原本無異。
如不服本判決應於收受送達後10日內向本院提出上訴書狀，並應
敘述具體理由；如未敘述上訴理由者，應於上訴期間屆滿後20日
內向本院補提理由書（均須按他造當事人之人數附繕本）「切勿
逕送上級法院」。
中    華    民    國    98    年    8     月    12    日
                                     書記官 劉甄庭
附錄法條：
中華民國刑法第171條第1項
（未指定犯人誣告罪）
未指定犯人，而向該管公務員誣告犯罪者，處 1 年以下有期徒刑
、拘役或3 百元以下罰金。


司法院資訊處製作；財團法人民間司法改革基金會備份。
